【裁判字號】    97,交聲,2060
【裁判日期】    970723
【裁判案由】    聲明異議
【裁判全文】
臺灣臺中地方法院交通事件裁定        97年度交聲字第2060號
原處分機關  交通部公路總局臺中區監理所臺中市監理站
異  議  人
即受處分人  甲○○
上列受處分人因違反道路交通管理處罰條例案件，對於交通部公
路總局臺中區監理所臺中市監理站九十七年七月十一日所為之處
分（裁監稽違字第裁六一－ＧＥ0000000號裁決書）聲明
異議，本院裁定如下：
    主  文
原處分關於吊扣駕駛執照拾貳個月部分撤銷。
    理  由
一、原處分機關交通部公路總局臺中區監理所臺中市監理站係以
    ：異議人即受處分人甲○○（下稱受處分人）駕駛車牌號碼
    ＯＺ－二一二二號自用小客車，於民國（下同）九十七年五
    月十九日凌晨一時五十一分許，在臺中市西屯區市○○○路
    與惠中路口處，因「酒後駕車，經酒精測試器測為一‧○五
    ＭＧ／Ｌ」違規，經臺中市警察局交通警察隊直屬分隊以中
    市警交字第ＧＥ0000000號舉發違反道路交通管理事
    件通知單依道路交通管理處罰條例第三十五條第一項第一款
    當場舉發。另本案因涉公共危險罪之部分，業經臺灣臺中地
    方法院刑事簡易判決處「有期徒刑陸月，如易科罰金，以新
    臺幣壹仟元折算壹日」確定在案，受處分人於九十七年七月
    十一日持判決資料至本站簽收裁監稽違字第裁六一－ＧＥ0
    000000號裁決書同時遞狀異議〈依違反「道路交通管
    理處罰條例」第三十五條第一項第一款，處吊扣汽車駕駛執
    照十二個月、施以道安講習【罰鍰部分依九十七年度中交簡
    字第一二四九號簡易判決予不罰】〉等語。
二、本件聲明異議意旨略以：本人因酒駕而被判處有期徒刑六個
    月可易科罰金，而當時是開自小客車違規，本人又是以駕駛
    職業聯結車謀生，如果沒駕照就馬上無工作，為此聲明請求
    撤銷吊扣駕駛執照之行政處分等語。
三、經查：
（一）按汽車（包括機器腳踏車）駕駛人飲用酒類或其他類似物
      後其吐氣所含酒精濃度超過每公升○‧二五毫克或血液中
      酒精濃度超過百分之○‧○五以上者，不得駕車，道路交
      通安全規則第一百十四條第二款定有明文。又汽車駕駛人
      ，駕駛汽車經測試檢定有酒精濃度超過規定標準者，處新
      臺幣一萬五千以上六萬元以下罰鍰，並當場移置保管該汽
      車及吊扣其駕駛執照一年；因而肇事致人受傷者，並吊扣
      其駕駛執照二年，道路交通管理處罰條例第三十五條第一
      項第一款亦有明定。
（二）汽車駕駛人取得同種類（即汽車或機車）高一級之駕駛資
      格者，基於一人一照（汽車駕駛執照或機車駕駛執照）原
      則，應繳回駕駛執照，以換發高於原等級之駕駛執照，並
      依道路交通安全規則第六十一條第一項之規定，得駕駛低
      於其駕駛執照等級之各級車輛，是一人同時持有二有效之
      同種類（汽車或機車）駕駛執照者尚無可能。故違規遭吊
      扣駕駛執照者，則吊扣其該違規種類車輛所持用之駕駛執
      照，基於前揭換發駕駛執照之說明，亦僅以單一駕駛執照
      可供吊扣，尚非違規者得同時存有同種類多等級駕駛執照
      援為吊扣之情形，特予說明。
（三）另按九十四年十二月十四日修正前之道路交通管理處罰條
      例第六十八條固明定：「汽車駕駛人，因違反本條例及道
      路交通安全規則之規定，受吊扣或吊銷駕駛執照處分時，
      吊扣或吊銷其持有各級車類之駕駛執照」，惟此條文業經
      修正為：「汽車駕駛人，因違反本條例及道路交通安全規
      則之規定，受吊銷駕駛執照處分時，吊銷其持有各級車類
      之駕駛執照。」，此一條文修正之原因乃係舊法將違法或
      違規駕駛人所持有各級車類之駕駛執照一併吊扣或吊銷失
      之苛酷，影響人民工作及生活甚鉅，故依修正後道路交通
      管理處罰條例第六十八條之規定，受「吊扣」駕駛執照處
      分時，不再吊扣其持有各級車類之駕駛執照，僅於受「吊
      銷」駕駛執照處分時，始吊銷其持有各級車類之駕駛執照
      ，而限縮原條文之適用範圍。此新修正條文，經總統於九
      十四年十二月十四日以華總一義字第○九四○○一九九三
      二一號令修正公布，並經行政院於九十五年二月二十七日
      以院臺交字第○九五○○八二八九八號令發布定九十五年
      三月一日起施行。本件受處分人於九十六年十二月十七日
      違規時，上開新修正之道路交通管理處罰條例第六十八條
      業已生效施行，自應適用修正後之規定。
四、查本件受處分人持職業聯結車駕駛執照，駕駛自用小客車時
    經檢測酒精濃度超過規定標準之違規事實，為受處分人所不
    爭執，復有臺中市警察局交通警察隊直屬分隊舉發違反道路
    交通管理事件通知單（單號：ＧＥ0000000號）、九
    十七年七月十一日交通部公路總局臺中區監理所臺中市監理
    站裁監稽違字第裁六一－ＧＥ0000000號違反道路交
    通管理事件裁決書等資料附卷可考，足證受處分人上開酒後
    駕車違規事實已明，堪以認定。是依前述，受處分人依法所
    受之處分應為限制其駕駛自用小客車之權利，而非限制受處
    分人駕駛職業聯結車之權利，然原處分機關竟吊扣受處分人
    之職業聯結車駕駛執照，顯有誤會，且此舉無異剝奪受處分
    人駕駛職業聯結車之權利，對受處分人之工作權造成極大之
    損害，復與現行之道路交通管理處罰條例第六十八條之規定
    未合，故受處分人之異議理由，自屬可採。從而，本件異議
    為有理由，爰撤銷原處分關於吊扣職業聯結車駕駛執照十二
    個月部分。至於公路機關因汽車駕駛人取得高一級車類之駕
    駛資格者，應換發駕駛執照，並准其駕駛較低級車類之車輛
    ，而已領有聯結車駕駛執照者，得駕駛大客車、大貨車、代
    用大客車、大客貨兩用車、曳引車、小型車、輕型機器腳踏
    車的規定，而於實務上僅逐級核給汽車駕駛執照一張，致持
    有職業聯結車駕駛執照者，因駕駛自用小客車違規，而須吊
    扣自用小客車駕駛執照時，產生技術層面之困難，惟行政機
    關本應因應法令之變更，而精進其行政執行成效，斷不得因
    技術層面之困難，為求行政上之便利而置相關法令於不顧，
    甚或逾越比例原則，逕吊扣其持有各級車類之駕駛執照，侵
    害受處分人之工作權，是此技術層面之問題，要難據為原處
    分並無不當之理由，而苛求受處分人容忍，併此敘明。
五、綜上所述，本件受處分人駕駛自用小客車時酒精濃度超過規
    定標準之違規行為，事證明確，足堪認定，原處分機關裁處
    吊扣受處分人職業聯結車駕駛執照十二個月之裁罰部分，因
    受處分人本件係駕駛自用小客車違規，且受處分人未領有自
    用小客車駕駛執照，而無從予以吊扣；依新修正之道路交通
    管理處罰條例第六十八條規定，尚不得吊扣其現尚有效之其
    他各級駕駛執照，原處分機關未審酌新修正之法律規定，於
    作成吊扣受處分人駕駛執照之處分時，未就所應吊扣之駕駛
    執照種類明確指示，尚有可議，本件受處分人前開異議，尚
    非無據，原處分機關未審酌及此，逕為裁罰，即難認為允當
    ，此部分異議為有理由，爰為撤銷之諭知。
六、據上論斷，應依道路交通管理處罰條例第八十七條第二項，
    道路交通案件處理辦法第二十條規定，裁定如主文。
中    華    民    國    97    年    7     月    23    日
                          交通法庭  法  官  林念祖
以上正本證明與原本無異。
如不服本裁定，應於送達後五日內，向本院提出抗告狀。
                                    書記官  王麗雯
中    華    民    國    97    年    7     月    23    日


司法院資訊處製作；財團法人民間司法改革基金會備份。
